臺灣臺北地方法院民事判決　　　　　　　96年度訴字第5426號
原　　　告　丙○○
訴訟代理人　劉添錫律師
被　　　告　甲○○
訴訟代理人　吳雨學律師
　　　　　　乙○○
上列當事人間分割共有物事件，本院於民國96年11月22日言詞辯
論終結，判決如下：
    主  文
兩造共有台北市○○區○○段二小段811地號土地應有部分4分之
1，及其上建物，建號743，門牌台北市○○區○○街31號4樓所
有權全部，應予分割如下：
一、土地部分：兩造維持共有，原告應有部分12分之1，被告應
    有部分6分之1。
二、建物部分：
　(一)附圖所示甲部分（面積42.72平方公尺）分歸原告所有。
　(二)附圖所示乙部分（面積83.19平方公尺）、北側陽台（面積9
　  平方公尺）分歸被告所有。
　(三)附圖所示南側陽台（面積13.5平方公尺）、樓梯間（面積6.
　  52平方公尺）由兩造共有，原告應有部分為1000分之446分
    ，被告應有部分為1000分之554。
訴訟費用由被告負擔3分之2，餘由原告負擔。
    事實及理由
一、原告起訴主張如下：
  (一)原告、被告分別持有台北市○○區○○段二小段811地號土
    地應有部分12分之1、6分之1，及其上建物建號743，門牌台
    北市○○區○○街31號4樓應有部分3分之1、3分之2。依民
    法第824條規定，請求變價分割。如鈞院採原物分割，請求
    將附圖甲部分，及前陽台、樓梯間等共用部分之應有部分10
    00分之446分給原告。
  (二)聲明：兩造共有坐落台北市○○區○○段二小段811地號土
    地應有部分4分之1，及其上建物台北市○○區○○街31號4
    樓房屋所有權全部，准予分割。
二、被告抗辯如下：
　(一)被告及家人自69年起居住系爭房屋，對系爭房地有特殊感情
    及歷史意義。又共有物分割之方法，須先就原物分配，於原
    物分配有困難時，則予變賣，是以原物分配為原則，最高法
    院51年台上字第271號判例可資參照。鈞院如准予分割，請
    求將附圖甲部分，及前陽台、樓梯間等共用部分之應有部分
    1000分之446分給原告，餘分給被告。
  (二)聲明：駁回原告之訴。
三、按各共有人得隨時請求分割共有物，但因物之使用目的不能
    分割，或契約訂有不分割之期限者，不在此限，民法第823
    條第1項定有明文。本件原告主張：伊與被告分別持有台北
　  市○○區○○段二小段811地號土地應有部分12分之1、6分
    之1，及其上建物建號743，門牌台北市○○區○○街31號4
    樓應有部分3分之1、3分之2等語，業據原告提出土地及建物
    登記謄本為證，並為被告所不爭執，堪信為真正。又兩造無
    法達成分割協議，且系爭房地並無不能分割情事，兩造間亦
    無不分割之約定，則原告請求分割系爭房地，應無不合。
四、按民法第824條第2項規定：「分割之方法，不能協議決定者
    ，法院得因任何共有人之聲請，命為左列之分配：一以原物
    分配於各共有人。二變賣共有物，以價金分配於各共有人。
    」，是法院裁判分割共有物之方式包括原物分割或變賣後以
    價金分配，二者固無分軒輊，惟法院應斟酌當事人之聲明、
    共有物之性質、經濟效用及全體共有人之利益等公平決定之
    。查被告陳稱其及家人自69年起居住系爭房屋，對系爭房地
    有特殊感情等語，為原告所不爭執，堪信為真正。又系爭房
    屋登記總面積154.93平方公尺，其中包含陽台面積22.5平方
    公尺及樓梯間面積6.52平方公尺，有台北市古亭地政事務所
    北市古地二字第09631475600號函所附成果圖可稽，如按兩
    造之應有部分比例作原物分割，原告分得之房屋室內面積有
    十餘坪，無損其經濟、使用效益。兩造復均陳明如採原物分
    割方式，請求將附圖甲部分，及前陽台、樓梯間等共用部分
    （面積依序為13.5、6.52平方公尺，共計20.02平方公尺）
    之應有部分1000分之446分給原告；將附圖乙部分（含後陽
    台9平方公尺），及前陽台、樓梯間等共用部分之應有部分
    1000分之554分給被告，系爭土地仍由兩造維持原共有狀態
    。本院爰斟酌兩造之利害關係、使用情形、共有物之性質、
    利用價值、公平原則、經濟效用等情狀後，認為按上開兩造
    可接受之原物分割方式分割系爭房地為適當，而判決如主文
    所示。
五、結論：原告之訴為有理由，依民事訴訟法第78條、第80條之
    1，判決如主文。
中　　華　　民　　國　　96　　年　　12　　月　　6 　　日
                  民事第五庭    法　官　翁昭蓉
以上正本係照原本作成
如對本判決上訴，須於判決送達後20日內向本院提出上訴狀
中　　華　　民　　國　　96　　年　　12　　月　　6　 　日
                    　　　　　　書記官　黃瓊玉
